臺灣宜蘭地方法院交通事件裁定　　　　 96年度交聲字第213號
原處分機關　交通部公路總局臺北區監理所宜蘭監理站
異　議　人
即受處分人　甲○○
上列受處分人因違反道路交通管理處罰條例案件，對於交通部公
路總局臺北區監理所宜蘭監理站民國96年7月20日所為之宜監字
第裁43─Q00000000號裁決聲明異議，本院裁定如下：
    主  文
異議駁回。
    理  由
一、原處分意旨略以：異議人即受處分人甲○○於民國96年5月3
    0日上午10時55分許，駕駛車牌號碼U5—5916號自小貨車，
    在行經宜蘭縣蘇澳鎮○○路○段時，違規未繫安全帶，經宜
    蘭縣警察局蘇澳分局以宜警交字第Q00000000號製單舉發，
    交通部公路總局臺北區監理所宜蘭監理站遂依道路交通管理
    處罰條例第31條第1項規定，裁處受處分人罰鍰新臺幣一千
    五百元。
二、異議意旨略以：96年5月30日上午10時55分許，伊雖有駕駛
    車牌號碼U5—5916號自小貨車行經宜蘭縣蘇澳鎮○○路○段
    附近，但伊並沒有未繫安全帶之違規行為，警方並未提出採
    證相片，不能證明伊有違規行為，所以本件舉發及裁決均不
    合法，為此，聲明異議，請求撤銷原處分。
三、按汽車行駛於道路上，其駕駛人或前座乘客未繫安全帶者，
    處駕駛人新臺幣一千五百元罰鍰，道路交通管理處罰條例第
    31條第1項定有明文。經查：
（一）異議人並不否認「伊於96年5月30日上午10時55分許，確
      實曾駕駛車牌號碼U5—5916號自小貨車行經宜蘭縣蘇澳鎮
      ○○路○段附近，遭警方以未繫安全帶之理由開單舉發，
      伊拒絕在舉發單上簽名，但已收受該舉發單。」之事實（
      見本院卷第17頁），並有舉發違反道路交通管理事件通知
      單一件在卷可稽。
（二）其次，證人即舉發員警李旭銘已於本院調查時結證「96年
      5月30日上午10時55分，我與員警葉振文站在蘇澳鎮○○
      路○段路旁執勤，我看見U5—5916號自小貨車駕駛人駕車
      未繫安全帶從我的前方開過來，我就示意駕駛人停車，駕
      駛人就是異議人甲○○，我們就告知他沒有繫安全帶違規
      ，並開單告發，異議人拒絕在罰單上簽名，但仍收下罰單
      。U5—5916號自小貨車前方擋風玻璃沒有貼隔熱紙，且當
      時天候良好，視線良好，在我站立的位置可以看到前方駛
      近之U5—5916號自小貨車駕駛人位置，當天駕駛人所穿的
      衣服與安全帶的顏色亦非相似，可以明顯看見及判斷駕駛
      人有沒有繫安全帶。我確實有看到異議人駕駛U5—5916號
      自小貨車行經蘇濱路一段時沒有繫安全帶，當我攔下U5—
      5916號自小貨車時，異議人並沒有下車，他把車窗打開時
      ，我看到他仍然沒有繫安全帶。當時我們告知異議人其違
      規未繫安全帶時，異議人當場也承認，只是異議人說我們
      沒有拍照，他不願意在罰單上簽名。本件舉發並沒有錯誤
      ，我沒有看錯車或攔錯車。」等語綦詳（見本院卷第15至
      18頁），核與證人即另一在場目擊之員警葉振文於本院調
      查時所結證「96年5月30日上午10時55分許，我與警員李
      旭銘一起站在蘇澳鎮○○路○段路邊執行交通稽查，發現
      U5 —5916號自小貨車駕駛人沒有繫安全帶，李旭銘便前
      往盤查駕駛人，駕駛人就是異議人甲○○，李旭銘便開單
      告發。U5—5916號自小貨車前方擋風玻璃並沒有貼隔熱紙
      ，當天我跟U5—5916號自小貨車間沒有什麼障礙物阻隔，
      當天的天候、視線都良好，我可以看到駕駛座內的狀況。
      我確實有看到異議人駕駛U5—5916號自小貨車於行經蘇濱
      路一段時沒有繫安全帶，當我們攔下U5—5916號自小貨車
      時，異議人並沒有下車，他把車窗打開時，我看到他仍然
      沒有繫安全帶，本件舉發沒有錯誤。」之情節相符（見本
      院卷第18至21頁）。而證人李旭銘雖係本件原處分機關認
      定異議人有前揭違規行為之舉發員警、證人葉振文亦係當
      天與吳建甫一同執勤之員警，然因異議人並無法舉出或請
      本院調查任何對其有利之證據資料，以使本院對證人李旭
      銘、葉振文所供述之異議人違規事實產生任何合理之懷疑
      ，且於本件卷存證據資料內，亦無任何積極證據足以證明
      證人李旭銘、葉振文上開供述係屬虛偽，更無足以令人顯
      信渠等供述為不可採之品性證據或前科證據存在，且衡諸
      證人李旭銘、葉振文與異議人素不相識，並無宿怨，亦無
      仇隙，渠等顯無自陷於偽證罪之追訴而構詞誣賴異議人之
      理，故自不得以證人李旭銘、葉振文為本件開單告發之執
      勤員警，即全盤抹煞渠等在訴訟上之證人資格或其證詞之
      真實性。從而，證人李旭銘、葉振文所為之前揭證詞，應
      堪信為真實，異議人空言否認證人李旭銘、葉振文證詞之
      真實性，並辯稱「伊於行經宜蘭縣蘇澳鎮○○路○段附近
      時，並沒有未繫安全帶之違規行為。」云云，自不足採。
（三）再者，交通警察製單舉發違反道路交通管理處罰條例所列
      之違規行為，係公務員基於職務上之權力，依法所為之公
      法上行為，基於公務員為公法上行為具有公信力之原則，
      該行政行為當可被推定為真正，其據以依法處分之事實認
      定原則上亦應被推定為正確無誤。而本此公信原則，立法
      者更於道路交通管理處罰條例第92條第3項為授權之規定
      ，授權交通部、內政部制定違反道路交通管理事件統一裁
      罰基準及處理細則，俾使執勤員警得當機處分以達維護交
      通秩序、安全之行政目的。更何況，交通違規行為通常於
      瞬間發生並結束，若要求執勤員警所有的舉發行政行為均
      需預留照相、錄音、錄影或其他科學證據以證其實，則國
      家維護交通秩序、安全之行政措施勢必窒礙難行，故刑事
      訴訟法就犯罪證據有關之規定中，與屬行政秩序罰之交通
      違規裁罰本質不合之部分，於道路交通案件處理程序內，
      自不在準用之列。此外，各種交通違規行為，各有其不同
      之執行方法，就超速、酒醉駕車而言，非輔以科學工具，
      固難僅憑執勤者之五官知覺判斷之，然就駕駛者及前座乘
      客未繫安全帶、闖紅燈、拒絕停車接受稽查等情，單憑執
      勤者之目擊即可確定，並非件件違規行為均須以照像或錄
      影舉發，始可認定。從而，異議人既未就舉發員警之舉發
      有誤提出相關證據以供調查，本院經查亦無任何證據足資
      證明舉發員警有捏造事實違法取締之情事，則舉發員警本
      其維護交通秩序、安全職責所為之本件舉發，自應受到合
      法、正確之推定，異議人空言辯稱「伊並沒有未繫安全帶
      之違規行為，警方並未提出採證相片，不能證明伊有未繫
      安全帶之違規行為。」云云，諉無足取。
（四）從而，異議人於96年5月30日上午10時55分許，駕駛車牌
      號碼U5—5916號自小貨車，於行經宜蘭縣蘇澳鎮○○路○
      段時，未依規定繫上安全帶之違規事實，已堪認定。
四、綜上所述，原處分機關所為之本件裁決，核與前舉道路交通
    管理處罰條例第31條第1項之規定相符，顯無違法或不當之
    處，故異議人以首揭情詞，對於上開裁決提起異議，並無理
    由，應予駁回。
五、據上論斷，依道路交通案件處理辦法第19條，裁定如主文。
中　　華　　民　　國　　96　　年　　10　　月　　31　　日
                  交通法庭法　官  劉家祥
以上正本證明與原本無異。
如不服本裁定，應於裁定送達後5日內向本院提出抗告狀。（需
附繕本）
                          書記官  邱淑秋
中　　華　　民　　國　　96　　年　　11　　月　　2 　　日
